【裁判字號】    98,重訴,57
【裁判日期】    981217
【裁判案由】    損害賠償
【裁判全文】
臺灣雲林地方法院民事判決              98年度重訴字第57號
原      告  吳村上
選      任
特別代理人  卓素蓮
輔  佐  人  吳蕙芳
被      告  盧明輝
上列當事人間因公共危險等案件，經原告提起刑事附帶民事訴訟
請求被告損害賠償，經本院刑事庭裁定移送前來（98年度交重附
民字第12號），本院於民國98年12月3 日言詞辯論終結，判決如
下：
    主  文
被告應給付原告新台幣三百一十六萬二千九百六十四元，並自民
國九十八年七月十日起至清償止，按年息百分之五計算之利息。
原告其餘之訴駁回。
訴訟費用由被告負擔十分之六，餘由原告負擔。
本判決於原告以新台幣三十二萬元供擔保後，得假執行。
原告其餘假執行之聲請駁回。
    事實及理由
甲、程序部分:
一、按無訴訟能力人有為訴訟之必要，而無法定代理人，或法定
    代理人不能行代理權者，其親屬或利害關係人，得聲請受訴
    法院之審判長，選任特別代理人。又於能力、法定代理權或
    為訴訟所必要之允許有欠缺之人所為之訴訟行為，經取得能
    力之本人、取得法定代理權或允許之人、法定代理人或有允
    許權人之承認，溯及於行為時發生效力。民事訴訟法第51條
    第2 項及第48條分別定有明文。
二、本件原告因本件車禍受傷已意識不清、無法言語、無法理解
    、四肢癱瘓等情，為選任特別代理人即原告妻卓素蓮及被告
    所不爭執，且有長庚醫療財團法人嘉義長庚紀念醫院（下稱
    嘉義長庚醫院）98年6 月2 日(98)長庚院嘉字第0061號函、
    行政院衛生署嘉義醫院（下稱嘉義署立醫院）98年6 月1 日
    嘉醫歷字第0980003206號及98年6 月16日嘉醫歷字第098000
    3206號函附台灣雲林地方法院檢察署（下稱雲林地檢署）98
    年度調偵字第233 號偵查卷可證，足信無誤。則原告妻為原
    告提起本件訴訟，其法定代理權應有欠缺。惟經其向本院聲
    請選任其擔任原告之特別代理人，經本院當庭裁定准許後，
    其並承認其先前所為之訴訟行為，依上開規定意旨，應溯及
    於行為時發生效力，其程序之瑕疵應已治癒，合先敘明。
三、又訴狀送達後，原告不得將原訴變更或追加他訴。但擴張或
    減縮應受判決事項之聲明者，不在此限。民事訴訟法第255
    條第1 項第3 款定有明文。本件原告於訴狀送達被告後，將
    原請求被告給付醫療費用新台幣（下同）30萬元部分，減縮
    不再請求，依上開規定，核無不合，併予敘明。
乙、兩造之主張:
一、原告主張:
（一）緣被告盧明輝明知服用酒類後駕駛動力交通工具極易影響
      交通安全，仍於民國（下同）98年1 月26日晚間6 時30分
      許，在雲林縣口湖鄉梧北村友人家中飲用高粱酒3 杯後，
      已達不能安全駕駛動力交通工具之程度，竟於同日晚間8
      時許，仍駕駛車牌號碼3G -1956號自小客貨車，欲返回住
      處，而於同日晚間8 時10分許，沿雲林縣口湖鄉○○路由
      北往南方向行駛，本應注意夜間駕駛應開亮頭燈、行車時
      速不得超過50公里，暨應注意車前狀況，隨時採取必要之
      安全措施，而依當時天候晴、夜間無照明、柏油路面乾燥
      無缺陷、無障礙物、視距良好，並無不能注意之情形，詎
      被告因酒後注意力降低，疏未開啟頭燈，復未注意車前狀
      況，而貿然以時速逾50公里之速度行經該路9 號前時，因
      疏未注意而撞擊站立在停放該處之車牌號碼7868-SR 號自
      小客車左前門旁及車頭之原告吳上村及輔佐人吳蕙芳，致
      原告受有急性呼吸衰竭、蜘蛛網膜下出血、頭部損傷、骨
      盆骨折、右小腿骨折、意識不清、無法言語、無法吞嚥、
      無法理解、四肢癱瘓，嚴重減損四肢機能之重傷害; 吳蕙
      芳則受有臉部開放性傷口3 公分、頭部挫傷之傷害。詎被
      告盧明輝明知其駕駛自小客貨車已撞及原告及吳蕙芳倒地
      ，使其等受有傷害，竟未立即採取救護措施或通知警察機
      關到場處理，旋基於肇事逃逸之犯意，駕駛上開車輛迅速
      逃離現場。嗣於同日9 時22分許，在警方尚不知肇事者為
      何人時，因良心不安至派出所向員警主動表示其為肇事車
      輛之駕駛者而自首靜候裁判，並經警於同日晚間9 時37分
      許，在上開派出所對被告施以酒精濃度測試，測得其呼氣
      酒精濃度為每公升0.73毫克。被告所為，業經雲林地檢署
      檢察官以被告涉犯公共危險、過失致重傷害等罪嫌提起公
      訴。
（二）按因故意或過失不法侵害他人權利者，負損害賠償責任。
      不法侵害他人之身體或健康者，對於被害人因此喪失或減
      少勞動能力或增加生活上之需要時，應負害賠償責任。不
      法侵害他人之身體、健康、名譽或自由者，被害人雖非財
      產上之損害，亦得請求賠償相當之金額。
（三）且原告係於47年4 月10日生，自發生本件車禍之日即98年
      1 月26日起，至少還有9 年之勞動工作期間，而原告原係
      以駕駛拖板車為業，平均每月收入有6 萬元，故請求被告
      應給付原告: 醫療費用30萬元、9 年間減少勞動能力之工
      作損失450 萬元（每年以50萬元計算）、精神撫金120 萬
      元，合計600 萬元等語。
（四）對於被告抗辯之陳述:
      被告曾給付原告29萬多元，是含車子的損害賠償費用，醫
      療費用部分應該是25萬多元，原告同意就醫療費用30萬元
      部分不予請求。另原告已領強制汽車責任保險金150 萬元
      。
（五）並聲明:
   1、被告應給付原告570 萬元，及自起訴狀繕本送達翌日（即
      98年7 月10日）起至清償日止，按年息百分之五計算之利
      息。
   2、前項聲明，原告願供擔保，請准宣告假執行。
   3、訴訟費用由被告負擔。
二、被告則以:
（一）被告有原告所主張即本院98年度交訴字第24號刑事判決犯
      罪事實欄所載之交通事故，並致原告受有該等傷害不爭執
      。惟否認原告於發生本件車禍前之月平均收入達6 萬元之
      事實，原告應提出證據證明; 且被告已幫原告支付醫療費
      用及看護費用合計30萬元，另原告之請求金額亦屬過高，
      請法院斟酌等語置辯。
（二）並聲明:
   1、原告之訴駁回。
   2、訴訟費用由原告負擔。
丙、兩造所不爭執及爭執之事項:
（一）不爭執事項：
   1、兩造有發生如原告所主張即本院98年度交訴字第24號刑事
      判決犯罪事實欄所載之交通事故，並致原告受有該等傷害
      。
   2、原告係於47年4 月10日出生，自發生本件車禍之日即98年
      1 月26日起，至少還有9 年之勞動工作期間。
   3、原告因本件交通事故所受傷害，已受領強制汽車責任保險
      金150 萬元。
（二）爭執事項:
   1、原告發生本件車禍前之工作月平均收入為多少?
   2、原告請求本件損害賠償金額，應以多少為適當?
丁、得心證之理由:
一、按因故意或過失不法侵害他人權利者，負損害賠償責任。不
    法侵害他人之身體或健康者，對於被害人因此喪失或減少勞
    動能力或增加生活上之需要時，應負損害賠償責任。不法侵
    害他人之身體、健康、名譽、自由、信用、隱私、貞操，或
    不法侵害其他人格法益而情節重大者，被害人雖非財產上之
    損害，亦得請求賠償相當之金額。民法第184 條第1 項前段
    、第193 條第1 項及第195 條第1 項前段分別定有明文。
二、被告既因酒後駕車，因過失致發生本件車禍，使原告受有急
    性呼吸衰竭、蜘蛛網膜下出血、頭部損傷、骨盆骨折、右小
    腿骨折、意識不清、無法言語、無法吞嚥、無法理解、四肢
    癱瘓，嚴重減損四肢機能之重傷害，且原告所受上開傷害，
    係由於本件車禍所造成，二者間有相當因果關係，足以確認
    。則原告主張被告因過失不法侵害其身體、健康，足信屬實
    。原告請求被告負損害賠償責任，自屬有據。茲逐項審酌其
    請求之金額有無理由如下:
（一）喪失或減少勞動能力之損害部分:
   1、原告所受上開傷害，已完全喪失勞動能力，為兩造所不爭
      執，並有上開嘉義長庚醫院及嘉義署立醫院函可參，足信
      無誤。且原告主張其係於47年4 月10日出生，自發生本件
      車禍之日即98年1 月26日起（50歲又9 月16日），至少還
      有9 年之勞動工作期間乙節，有原告之年籍附本院上開刑
      事案卷可佐，且為被告所不爭，足信無誤。
   2、又原告主張其原係以駕駛拖板車為業，平均每月收入約6
      萬元乙節，依其提出之存摺影本自96年9 月起至98年1 月
      止之薪資計算，其月薪約有45,056元（元以下不計），超
      過部分，應無足採。然原告係以每年50萬元計算其勞動能
      力喪失之損害額，折算為每月41,666元（500,000/12=41,
      666.66），未超過其上開每月平均薪資，因此，原告主張
      其受有450 萬元（50萬x9=450萬）之勞動能力損失，應屬
      有據。
   3、然原告所請求者，於未到期部分（至本件言詞辯論終結起
      計算，約尚餘8 年），係屬於未來之工作損失，其請求一
      次給付，應依霍夫曼計算法扣除中間利息，以免因而獲得
      不當之利益，依此計算結果為3,462,964 元{500,000+ （
      500,000x 740,741/1,000,000）x 8=3,462,964}，原告請
      求逾上開金額部分，為無理由。
（二）精神慰撫金部分:
   1、原告原有健康之身體，卻因被告酒後駕車，因過失肇事，
      致受有上開重傷害，原告主張其因而受有精神上之痛苦，
      乃人之常情，足以採信。
   2、本院審酌原告所受上開傷害之程度，與其係高中肄業，原
      從事駕駛拖板車之職業，家庭幸福，月收入大約45,056元
      ，已如上述; 而被告之前從事送貨員之工作，日薪1,000
      多元，但工作不穩定，一個月不到2 萬元等情，業經被告
      陳述明確等兩造之身分、地位及經濟狀況，認原告請求被
      告給付120 萬元慰撫金，以資慰藉，應屬相當，應予准許
      。
三、又原告因本件車禍已受領強制汽車責任保險金150 萬元，為
    原告所自陳，應自其上開損害額內予以扣除。經扣除後，原
    告得請求被告賠償之金額為3,162,964 元（3,462,964+1,20
    0,000-1,500,000= 3,162,964）。
四、從而，原告本於侵權行為之法律關係，請求被告給付570 萬
    元，及自起訴狀繕本送達翌日即98年7 月10日起至清償日止
    ，按年息5%計算之利息，於其請求給付3,162,964 元，及自
    上開期日起至清償日止，按年息5%計算之利息之範圍內，為
    有理由，應予準許;超過部分，為無理由，應予駁回。
五、又原告陳明願供擔保，請准宣告假執行，於其勝訴部分，核
    無不合，爰酌定相當之擔保金額宣告之。至於其敗訴部分，
    其假執之聲請已失所附麗，應併予駁回。
六、結論：本件原告之訴，為一部有理由，一部無理由，依民事
    訴訟法第79條、第390 條第2 項，判決如主文。
中    華    民    國    98    年    12    月    17    日
                  民事第二庭    法  官  黃一馨
以上為正本，係照原本作成。
如對本判決上訴，須於判決送達後廿日內向本院提出上訴狀
中    華    民    國    98    年    12    月    17    日
                                書記官  曾玲玲

司法院資訊處製作；財團法人民間司法改革基金會備份。
